【裁判字號】    88,易緝,177
【裁判日期】    890107
【裁判案由】    違反槍砲彈藥刀械管制條例
【裁判全文】
臺灣桃園地方法院刑事判決                        八十八年度易緝字第一七七號
    公  訴  人  臺灣桃園地方法院檢察署檢察官
    被      告  甲○○
    選任辯護人  石麗卿律師
右列被告因違反槍砲彈藥刀械管制條例案件，經檢察官提起公訴（八十一年度偵字第
四二六七號），本院判決如左：
    主      文
甲○○未經許可無故持有彈藥，處有期徒刑捌月，扣案之ＭＫ２破片手榴彈壹顆沒收
。
    事      實
一、甲○○於民國八十一年一月間，未經許可無故持有具有殺傷力之ＭＫ２破片手榴
    彈一顆，並將之寄藏於桃園縣中壢市○○○路○段四一四巷三六弄一一衖一五號
    吳木清住處，交予吳木清保管（本院已審結）。迨八十一年五月二十五日十九時
    三十分許，為警在上址查獲，並扣得其受甲○○委託保管之前述彈藥，始循線查
    悉甲○○無故持有彈藥之上情。
二、案經桃園縣警察局桃園分局報請臺灣桃園地方法院檢察署檢察官偵查起訴。
    理      由
一、訊據被告甲○○矢口否認右揭犯行，辯稱伊並未持有具有殺傷力之ＭＫ２破片手
    榴彈一顆，並交付吳木清保管，伊不知手榴彈何來云云。但查前開彈藥係由甲○
    ○交吳木清保管之情，業據吳木清於警訊、偵查及本院審理中供述甚詳（見偵字
    第一０六０四號卷第七頁反面、第四五頁、第四六頁、第五三頁、第六四頁、第
    六五頁反面）。查吳木清與被告係堂兄弟關係，亦無仇隙，更無攀誣被告之嫌，
    況供出其受託保管彈藥之來源，猶未能因此獲邀減免刑責，於己無何益處，其當
    無圖謀己利而故為設詞構誣其堂兄甲○○之虞，況吳木清於為警查獲之初及嗣後
    於本院審理中均供稱前開彈藥並非甲○○所寄藏，益徵吳木清所述各節自足採信
    ，是可徵右揭彈藥原係甲○○持有中，至為明顯，其所辯核屬避就之詞，要非可
    採。至吳木清嗣後改供稱前開彈藥並非甲○○所寄藏，亦係事後迴護之詞，亦不
    可採。次查前述扣案之ＭＫ２破片手榴彈一顆經送驗結果，認係國造ＭＫ２破片
    手榴彈，（引信為國造２０４Ａ１引信，批號Ｂ─１１─６號，製造日期：六十
    七年十一月），為實彈，具殺傷力，有效殺傷半徑十公尺乙節，有聯勤總部製式
    手榴彈鑑驗報告一紙在卷可憑（見偵字第一０六０四號卷第五六頁）。本件事證
    已明，被告犯行洵堪認定，應依法論科。
二、被告無故持有具殺傷力之彈藥，係犯修正前槍砲彈藥刀械管制條例第十一條第三
    項之未經許可無故持有彈藥罪。查被告行為後，槍砲彈藥刀械管制條例已於八十
    六年十一月十一日重行修訂，並已同年月二十四日公佈施行。修正後，就未經許
    可無故持有彈藥罪則改列第十二條第四項，法定刑度亦提高為五年以下有期徒刑
    。比較新舊法之規定，以舊法有利於被告，自應適用舊法即修正前條例處斷。爰
    審酌被告犯罪動機、目的、手段，無故持有彈藥之數量及其犯後態度等情狀，量
    處如主文所示之刑。至於被告所犯修正前槍砲彈藥刀械管制條例第十一條第三項
    之罪，於修正公布後改為第十二條第四項，修正後槍砲彈藥刀械管制條例第十九
    條第一項明定犯上開罪名，且判處有期徒刑者，應於刑之執行完畢或赦免後，令
    入勞動場所，強制工作，期間為三年；惟該項不問對行為人有無預防矯治其社會
    危險性之必要，一律宣付強制工作三年之規定，因違反憲法第二十三條所揭示之
    比例原則，業經司法院大法官會議第四七一號解釋於八十七年十二月十八日宣告
 上開法文應自解釋公布之日起不予適用，上開解釋雖未就聲請解釋案所指刑法第
    二條第二項「保安處分適用裁判時之法律」規定有違憲疑義部分，予以解釋而宣
    告其為違憲，且解釋文中表示「犯該條例第十九條第一項所列舉之罪，依個案情
    節符合比例原則部分，固應適用該條例宣告保處分」云云，語焉不詳。如犯罪在
    該條例修正公佈施行前，而依個案情節符合比例原則者，是否有刑法第二條第二
    項之適用，是否仍可依新增之規定宣付強制工作，固有不同之解讀。惟綜觀該解
    釋全意旨，揭櫫現代法治國家保障人身自由之基本原則，國家欲干預或限制人民
    受憲法保障之基本權利時，其法律規定之內容，必須符合憲法第二十三條所定之
    比例原則。保安處分中之強制工作，本質上雖係為預防將來之犯罪行為，防衛社
    會需要而設，但其對人身自由之限制，性質實與刑罰相同，因而，強工作處分之
    規定必須符合比例原則，否則即屬違憲。而基於罪刑法定主義及法律不溯及既往
    、法律安定性與法律可預測性等原則，上開條例新增之強制工作處分規定不利於
    行為人，仍應適用不溯及既往及從新從輕原則。被告既在該條例修正公布施行前
    犯該條例第十九條第一項所列舉之罪，本院於該條例修正公布後為裁判時，不得
    依該項規定強制工作，併此指明。
三、扣案ＭＫ２破片手榴彈一顆為違禁物，應依刑法第三十八條第一項第一款宣告沒
    收。
據上論斷，應依刑事訴訟法第二百九十九條第一項前段，修正前槍砲彈藥刀械管制條
例第十一條第三項，刑法第十一條前段、第二條第一項但書、第三十八條第一項第一
款，判決如主文。
本案經檢察官翁珮嫻到庭執行職務。
中      華      民      國    八十九    年      一      月      七      日
                                臺灣桃園地方法院刑事第二庭
                                      法  官  曾 正 耀
右正本證明與原本無異。
如不服本判決，應於判決送達後十日內，向本院提出上訴狀。
                                      書記官  蘇    萱
中      華      民      國       八十九     年     一     月     七     日
附論罪科刑依據之法條：
條正前槍砲彈藥刀械管制條例第十一條第三項：
未經許可無故持有、寄藏或意圖販賣而陳列彈藥者，處三年以下有期徒刑。
第一項及第二項之未遂犯罰之。


司法院資訊處製作；財團法人民間司法改革基金會備份。
